【裁判字號】    91,訴,130
【裁判日期】    920325
【裁判案由】    偽造文書
【裁判全文】
臺灣桃園地方法院刑事判決                          九十一年度訴字第一三號
    公  訴  人  臺灣桃園地方法院檢察署檢察官
    被      告  甲○○
右列被告因偽造文書案件，經檢察官提起公訴（九十年度偵字第一五五二九號），本
院判決如左︰
    主  文
甲○○無罪。
    理  由
一、公訴意旨如附件起訴書所載。
二、按犯罪事實應依證據認定之，無證據不得推定其犯罪事實，又不能證明被告犯罪
    者，應諭知無罪判決，刑事訴訟法第一百五十四條、第三百零一條第一項分別定
    有明文。本件公訴人認被告涉有前開犯行，無非以告訴人劉依弟之指述及警員陳
    辰左之證詞，並有委託書、同意書、林輝泉、林彩華之大陸地區人民進入台灣地
    區旅行證申請書、入出境紀錄、台東縣警察局之函文等資為論據。惟訊之被告，
    堅決否認涉有前開犯行，辯稱：是外祖父提供診斷證明書，請伊幫忙申請林輝泉
    、林彩華二人來台，並無偽造文書等語。經查：
    (一)按刑法處法偽造私文書罪之主旨，所以保護文書之真實的真正，故不僅作成名
      義人須出於虛捏或假冒，即文書之內容，亦必須出於虛構，始負偽造責任（最
      高法院二十年上字第一○五○號判例意旨參照）。即偽造私文書罪依照實例之
      通說必須以文書之名義人非屬真正，同時內容亦欠真實，始足當之。
    (二)查本案乃因內政部警政署入出境管理局（下稱境管局）受理被告甲○○代理其
      外祖父劉依弟申請大陸地區人民林輝泉、林彩華二人來台探病案件後，境管局
      於九十年七月四日接貨署名「劉依弟」者來信陳情表示林彩華、林輝泉二人前
      次（九十年三月間）來台只到台東辦理流動戶口後即未見蹤影，要求境管局不
      准二人入境，境管局乃於九十年七月十六日發函與台東縣警察局請其查明大陸
      人民林輝泉、林彩華有無藉探病名義來台從事與許可目的不同之活動，台東縣
      警察局乃於九十年七月二十三日至劉依地台東太麻里鄉之住處訪談劉依弟，此
      有境管局九年七月十六日（九十）娟境平字第七九九五五號函、劉依弟九十年
      七月二十三日訪談筆錄在卷可稽。是本件係境管局行文台東縣警察局請其調查
      而非由劉依弟告訴偵辦。證人劉依弟於本院囑託台東分局就本案偵訊時，其明
      確表示：甲○○於九十年六月二十二日以其名義申請大陸人士林輝泉、林彩華
      二人來台探病，係伊拿醫院診斷證明書給甲○○辦理，伊歡迎林輝泉、林彩華
      二人來台看望伊，林輝泉、林彩華二人於九十年三月間第一次來台之手續就是
      全權授權給甲○○辦理等語（見九十一年四月十六日偵訊筆錄）。經員警提示
      要求入出境管理局拒絕林輝泉、林彩華二人來台之陳情書予告訴人劉依弟表示
      意見，告訴人劉依弟稱其不識字也不會寫字，看不懂，不知到陳情書是誰寫的
      等語。經本院向劉依弟於九十年間前往住院就醫之嘉義榮民醫院查詢由被告提
      出境管局作為申請林輝泉、林彩華來台探病之診斷證明書是由何人提出申請，
      該院函覆本院係由病患劉依弟本人於九十年六月二十六日至外科門診申請開立
      ，此有該院九十一年五月三十一日（九十一）嘉醫行字第二四九七號函暨病歷
      摘要在卷可稽，足認證人劉依弟於本院囑託台東縣警察局訊問中證稱診斷證明
      書係由其提供與被告甲○○等情確屬事實。足認被告甲○○辯稱九十年六月二
      十二日辦理其胞兄姐林輝泉、林彩華二人台來之手續事先得到劉依弟之授權等
      情非需，可證劉依弟確實同意林輝泉、林彩華二人來台無誤，並無公訴人所指
      由被告冒用劉依弟名義製作之情形。被告甲○○既受劉依弟之授權全權辦理此
      事，則記載委託人劉依弟因故未能親往送件而委託受託人甲○○持其本人身分
      證及受託人之身分證明代向入出境管理局申辦入出境手續之委託書、由劉依弟
      具名於九十年七月五日作成之之同意林輝泉、林彩華二人來台之同意書之內容
      即屬真正，而無虛構。
    (三)至於蓋用在九十年六月間申請林輝泉、林彩華之同意書、委託書上之劉依弟印
      章，應即係被告甲○○以其先前（九十年三月二十二日）申請林輝泉、林彩華
      二人來台之所代刻之印章。蓋證人劉依弟雖在本院囑託台東縣警察局為偵訊時
      稱九十年三月間沒有授權被告甲○○代刻印章，惟大陸人士林輝泉、林彩華二
      次來台探親之手續均由劉依弟授權委託被告甲○○辦理，且劉依弟稱有關任何
      需要由劉依弟簽署之任何文件都授權甲○○幫忙申請並且簽名用印，足認證人
      劉依弟就被告代刻印章部分亦在事前概括授權，然因劉依弟與被告甲○○為外
      祖父與外孫之關係，就此為特別言明，致其語意上有所誤會。故被告稱劉依弟
      之印章係經過其授權後所代刻並代為用印等語，應堪採信。至於警員陳辰左在
      檢察官偵訊及本院審理中證稱係在證明其於九十年七月二十三日對劉依弟為訪
      談時，劉依弟之精神狀況良好，其訪談筆錄係依照劉依弟之意思予以記載，乃
      就當時訪談之情況作證，惟其就本案被告是否涉及偽造文書，其並未親身見聞
      ，該證詞自不足為被告不利之認定。另台東縣警察局之函文僅在函覆境管局，
      並非本件犯罪之積極證據。而大陸地區人民進入台灣地區旅行證申請書為被告
      代為申請林彩華、林輝泉來台探親所必備，亦非被告偽造文書之證據。
    綜上所述，被告確實受劉依弟之委任而代辦理九十年六月間林輝泉、林彩華二人
    來台探病，捏名偽造之犯行，此外，復查無其他積極證據，足認被告有公訴人所
    指之犯行，依前開說明，自應為被告無罪之諭知。
據上論斷，應依刑事訴訟法第三百零一條第一項，判決如主文。
本案經檢察官崔秉君到庭執行職務。
中      華      民      國      九十二      年    三    月    二十五    日
                                  臺灣桃園地方法院刑事第五庭
                                      法  官    林  孟  宜
右正本證明與原本無異
如不服本判決書應於送達後十日內向本院提出上訴狀
                                      書記官    □  □  □
中      華      民      國      八十        年    □□    月    □□    日


司法院資訊處製作；財團法人民間司法改革基金會備份。
